臺北高等行政法院判決
　　　　　　　　　　　　　　　　　　 93年度訴字第01965號
　　　　　　　　　　　　　　　.
原　　　告　甲○○○○
代　表　人　乙○○
訴訟代理人　陳純仁律師
被　　　告　財政部臺灣省北區國稅局
代　表　人　許虞哲（局長）
訴訟代理人　丁○○
　　　　　　丙○○
上列當事人間因營業稅事件，原告不服財政部中華民國93年4月1
2日台財訴字第0920075849號訴願決定，提起行政訴訟，本院判
決如下：
　　主  文
原告之訴駁回。
訴訟費用由原告負擔。
　　事  實
一、事實概要：原告未依法辦理營業登記，擅自經營販賣靈骨塔
    塔位、金斗、骨灰罈等業務，自民國84年至88年間逃漏營業
    額新台幣（下同）354,410,000元，違反行為時營業稅法第
    28條及稅捐稽徵機關管理營利事業會計帳簿憑證辦法（下稱
    會計帳簿憑證辦法）第21條規定，經法務部調查局航業海員
    調查處（下稱海調處）查得，移經被告審理違章成立，除補
    徵營業稅16,876,667元外，並按所漏稅額裁處3倍罰鍰50,63
    0,000元（計至百元止）。原告不服，申請復查未獲變更，
    提起訴願亦遭決定駁回，遂提起行政訴訟。
二、兩造聲明：
　(一)原告聲明：訴願決定、復查決定及原處分均撤銷。
　(二)被告聲明：駁回原告之訴。
三、兩造之爭點：原告有無販賣靈骨塔塔位、金斗、骨灰罈等之
                營業行為？
　(一)原告主張之理由：
    1.原告係於82年12月27日依法申請經核准登記之合法寺廟，
      原告組織章程第29條並規定：「本寺將來如果解散，財產
      不得歸於任何私人所有，應歸於地方政府或地方自治團體
      所有。」可知原告為慈善公益團體，非屬營利事業單位。
      原告收入來源，全係由信徒或善心人士捐款所得，捐款用
      途為定期護法修繕基金、供奉法師、長生祿位（骨灰）、
      往生蓮位（靈位）、印經、隨喜佈施打齋等。捐款係信徒
      自由樂捐佈施，原告均開立感謝狀，由感謝狀內容幾無長
      生祿位與往生蓮位者以觀，足見信徒之捐款均係用於甲○
      ○○○之定期護法或修繕基金，而非用以購買塔位，原告
      並無販賣靈骨塔位之情事。
    2.被告認定原告靈骨塔部分有定價出售營業行為，僅按所搜
      查之電腦名單及感謝狀資料，推算買賣價格。惟原告所建
      祿位塔（靈骨塔），係為響應內政部鼓勵佛寺設造祿位塔
      收容骨灰及供奉靈位，減少濫葬，美化景觀之政策，有關
      該祿位塔使用管理服務，原告訂有紀念供獻於本寺之信徒
      所設之祿位堂申請資格：「原告之信徒及其眷屬。低
      收入戶。」及甲○○○○管理規則：「原告為非營利性
      ，中途領出應自動放棄一切權利，不得轉賣他人。‧‧‧
      鄉鎮市公所證明之貧戶免捐寄放。」可知原告祿位塔提
      供信徒供奉靈位、骨灰、金斗等，供奉之信徒如屬鄉鎮市
      公所證明之低收入戶，免捐款提供寄放；如為一般信徒，
      則會自動樂捐。原告各項收入，均以信徒自由隨喜佈施，
      並無訂定標準價格交易買賣，惟一般信眾不知寺廟之規定
      ，誤以供奉捐款之金額為交易價格，被告之認定亦有誤解
      。次查原告電腦名單，捐款數額不一，均以自由佈施方式
      收取捐款，有捐款當事人之證明書為證。該各項捐款（含
      靈骨塔）由帳載內容，及所開立答謝狀、感恩收據等，均
      足證原核所認定之事實顯有誤解，且其收入用途均供作寺
      廟事業本身之用，符合營業稅法第1條第1項第12款之規定
      免徵營業稅，及適用財政部78年5月7日台財稅第78063049
      3號函釋得免申辦營業登記並免課徵營業稅。
    3.原告之祿位部分無償提供予貧戶使用，該等貧戶並未捐款
      ，部分提供之祿位、金斗甕位及牌位信眾縱有資助，亦均
      為隨喜佈施，並無定價，原告曾提供證明書為證。被告認
      原告金斗甕為每位6萬元，牌位為每位4萬元，骨灰為每位
      5萬元，惟按開立予捐款人之感謝狀內容認定應不足採信
      ，信徒捐款金額有6,000元至萬餘元，金額不一，原核所
      認定之金額確屬過高。
    4.系爭定單為先填單保留位置，俟信徒等將往生者骨灰、零
      骨金斗或牌位送至該寺放置時即將原定單收回銷毀，並併
      入信徒隨喜佈施之款項，開立捐款感謝狀給當事人。所保
      留之定單皆係尚未存入原告處者。原告已檢附捐贈收據10
      1份（牌位29份、骨灰66份、金斗6份），其中63份隨喜佈
      施感謝狀收據金額為3萬元，有骨灰，牌位、金斗等不同
      種類之零骨牌位，卻多為同一捐贈金額，為信徒承襲先前
      捐贈信徒之金額予以自由樂捐。且單就骨灰一項，其捐贈
      金額自2,000元至數萬元。另並非放置於原告寺內之骨灰
      皆有捐款，原告寺內即有無主靈骨207位，係原告為協助
      台北縣政府解決觀音山地區濫葬問題，或因地方善心人士
      通報而將該無主骨灰安奉於寺中。原告於訴願時曾檢附信
      徒林秉熙等出具之隨喜佈施證明書共18份可供查證。
    5.海調處持有原告管理人乙○○名片乙張，反面書有塔位價
      目表，該名片為75年印刷，當時乙○○係從事墓園設計承
      造，並介紹塔位買賣。該名片實為82年以前使用，名片註
      記為林口墓園等字樣，正面之地址亦非原告地址，名片之
      聯絡電話係乙○○家中電話，且（02）0000000之電話為
      78年以前所使用，因78年11月電信局已將該地區前三碼61
      0改為618即今之（02）00000000，可證該名片係82年以前
      所使用，與本案實不相關。
    6.原告既非營業登記，亦非經營販賣靈骨塔、金斗、骨灰罈
      等業務，被告按所漏稅額課處原告3倍之罰鍰，即有未合
      。又原告為公益團體，所收之捐款均係用於寺廟之擴建及
      宣教，被告處以3倍之罰鍰，顯不符比例原則。
  (二)被告主張之理由：
    1.原告未依法辦理營業登記，擅自經營販賣靈骨塔、金斗、
      骨灰罈等業務，自84年至88年間共計售出7,098個單位（
      金斗837個、每個以6萬元計，牌位886個、每個以4萬元計
      ，骨灰罈5,375個、每個以5萬元計），逃漏營業額計354,
      410,000元（含稅），違反營業稅法第28條及會計帳簿憑
      證辦法第21條規定，案經海調處查得，有堂位資料管理正
      本及堂位使用資料管理統計表暨金斗、牌位、骨灰分類明
      細表等影本附案佐證，移經被告審理違章成立，是原核定
      除補徵營業稅16,876,667元外，並依營業稅法第51條第1
      款之規定，裁處3倍罰鍰50,630,000元，並無不合。
    2.原告主張其係依法登記寺廟，為公益慈善法人，祿位之設
      置係為解決觀音山地區濫葬問題、公益及服務信眾，以隨
      喜佈施為主，非一般靈骨塔買賣之商業行為，又依原告納
      骨塔之申請資格及管理規則明示該寺為非營利性，寺廟現
      場未訂有收費標示，或書面文書報表等價目表或收費標準
      事證，經搜索帳證及資料亦無一定收費標準可稽，是收款
      實均由信徒隨喜佈施，非屬銷售貨物或勞務收入。按財政
      部57臺財稅發第3134號令：「‧‧‧查宗教寺廟既不屬慈
      善救濟事業範圍，‧‧‧營業收益，自不得依照營業稅法
      第八條第一項第十二款之規定免徵營業稅。」原告販售靈
      骨塔、金斗、骨灰罈等營業收益，並不適用營業稅法第8
      條第1項第12款免徵營業稅之規定。次查原告負責人徐昌
      逸（國珍）名片反面印有金斗、牌位、骨灰罈之價目表，
      而查得之定單備註欄則明訂「1.本定單有效期限為一個月
      ，定金恕不退還。2.餘額於進塔當日繳清。」，且經海調
      處依「甲○○○○堂位資料管理」名冊資料查訪購買塔位
      者即往生者家屬，均稱靈骨塔位等係依方位、殿樓等條件
      ，由原告人員明定價格供往生者家屬選購，並非自由樂捐
      。原告雖提示信徒林秉熙等13人之「隨喜佈施證明書」計
      18紙供核，惟該證明書於訴願時始提示，係於本案裁處日
      期89年4月8日之後，顯為臨訟製作，尚難採據。原告主張
      隨喜佈施乙節，委無足採，按財政部78年5月8日臺財稅第
      780630493號函釋規定，仍應依法辦理營業登記課徵營業
      稅。
    3.原告主張調查局海調處持有該寺管理人乙○○名片乙張，
      反面書有塔位價目表，該名片係75年印刷，彼時乙○○專
      門從事墓園設計承造，並幫人介紹塔位買賣，該名片實為
      82年以前使用，名片並明確註記為林口墓園等字樣，正面
      之地址亦非原告所在地址，名片之聯絡電話係為乙○○家
      中電話，且（02）0000000之電話號碼應為78年以前所使
      用，因78年11月電信局已將該地區前三碼610改為618即今
      之（02）00000000，可證該名片係82年以前乙○○所使用
      ，與本案實不相關，以該逾時不用之名片，認定本案定有
      塔位買賣價格，顯有未合等情。查原告原於89年10月18
      日說明書中指稱系爭名片及定單係於82年前所印製使用，
      其於80年原告登記成立後即作廢不用云云，復於訴願時主
      張前開名片係原告代表人於82年以前，從事民間慎終追遠
      相關習俗撿骨、墓園設計承造，介紹塔位買賣等工作時為
      聯絡方便所使用，而定單實為先填單保留位置，俟信徒等
      將往生者骨灰、靈骨金斗或牌位送至寺內放置時即將原定
      單收回銷毀云云，前後說詞不一，且系爭名片如於82年以
      後即不使用何以保留至查獲時（88年），有違常理，是原
      告主張核難採據。
　　理  由
一、原告起訴後，被告代表人變更為許虞哲，業經具狀聲明承受
    訴訟，合先敘明。
二、按「在中華民國境內銷售貨物或勞務及進口貨物，均應依本
    法規定課徵營業稅。」「將貨物之所有權移轉與他人，以取
    得代價者，為銷售貨物。提供勞務予他人，或提供貨物與他
    人使用、收益，以取得代價者，為銷售勞務。‧‧‧」「左
    列貨物或勞務免徵營業稅：‧‧‧一二、依法組織之慈善救
    濟事業標售或義賣之貨物與舉辦之義演，其收入除支付標售
    、義賣及義演之必要費用外，全部供作該事業本身之用者。
    」「營業人之總機構及其他固定營業場所，應於開始營業前
    ，分別向主管稽徵機關申請營業登記。」「營業人有左列情
    形之一者，主管稽徵機關得依照查得之資料，核定其銷售額
    及應納稅額並補徵之：‧‧‧三、未辦妥營業登記，即行開
    始營業，或已申請歇業仍繼續營業，而未依規定申報銷售額
    者。」「營業人未依規定申請營業登記者，除通知限期補辦
    外，處一千元以上一萬元以下罰鍰；‧‧‧」「納稅義務人
    未依規定申請營業登記而營業，除追繳稅款外，按所漏稅額
    處一倍至十倍罰鍰，並得停止其營業：一、未依規定申請營
    業登記而營業者。」為營業稅法第1條、第3條、第8條第1項
    第12款、第28條、第43條第1項第3款、第45條及第51條第1
    款所明定。
三、原告未依法辦理營業登記，即自行經營販賣靈骨塔塔位、金
    斗、骨灰罈等業務，自84年至88年間計出售7,098個單位（
    金斗837個、牌位886個、骨灰罈5,375個）之事實，有海調
    處89年2月10日（89）航防字第700135號函檢送之堂位資料
    管理正本、堂位使用資料管理統計表、靈骨塔定單、徐昌逸
    （國珍）名片（背面記載價目表）及金斗、牌位、骨灰分類
    明細表等件影本在原處分卷可稽，堪認為真實。是被告以金
    斗837個、每個以6萬元計，牌位886個、每個以4萬元計，骨
    灰罈5,375個、每個以5萬元計，認定原告逃漏營業額計354,
    410,000元（含稅），核定補徵營業稅16,876,667元，並裁
    處3倍之罰鍰50,630,000元，復查及訴願決定遞予維持，揆
    諸首開規定，並無不合。
四、原告雖主張其係依法登記之寺廟，為慈善公益團體，並非營
    利事業單位，所建祿位塔（靈骨塔）係為響應內政部鼓勵佛
    寺設造祿位塔收容骨灰及供奉靈位，減少濫葬，美化景觀之
    政策，祿位塔提供信徒使用，由信徒自由隨喜佈施，並無訂
    定標準價格交易買賣，信徒如屬鄉鎮市公所證明之低收入戶
    ，則免捐款，原告並無販賣靈骨塔位之情事，且原告就信徒
    之自由樂捐均開立感謝狀，其收入用途均供作寺廟事業本身
    之用，符合營業稅法第8條第1項第12款及財政部78年5月8日
    台財稅第780630493號函釋規定，應得免申辦營業登記並免
    課徵營業稅云云。惟查海調處查獲之原告代表人名片背面有
    手寫字跡記載之價目表，分別為骨灰12,000～120,000元，
    斜甕30,000～120,000元，靈位20,000～60,000元，另註記
    有鄰里長證明之貧民免費等字樣，原告代表人當庭承稱價目
    表為其所寫。而查得之靈骨塔定單則記載訂位日期、安奉者
    姓名、位置、家屬姓名、定金金額及餘額金額，且備註欄載
    明「1.本定單有效期限為一個月，定金恕不退還。2.餘額於
    進塔當日繳清。」果係由使用塔位之信徒隨喜捐款，應係依
    其方便隨時以任意之金額為交付，當無定金、餘額之約定給
    付，甚至規定餘額須於進塔當日繳清可言。況經海調處依「
    甲○○○○堂位資料管理」資料查訪使用塔位、骨灰罈、金
    斗（檢骨甕）之往生者家屬，亦稱其塔位、骨灰罈、金斗（
    檢骨甕）係向原告以數萬或數十萬元不等之價格購買，價格
    依方位、殿樓所在不同而異，由原告有關人員告知價格供往
    生者家屬選購，並非主動捐獻，且係以現金支付，先付定金
    ，再付餘額，原告收受款項並未開立收據，僅開立「感謝狀
    」及「祿位管理資料識別證」交付等語明確，有88年11月17
    日之訪談筆錄在原處分卷可徵，核與前開事證相符，足認原
    告確有販賣靈骨塔塔位、金斗、骨灰罈等行為。至於原告嗣
    所提示林秉熙等人未載日期之「隨喜佈施證明書」及朱國興
    等人於89年5月間出具之證明書，與前述事證不符，顯為臨
    訟製作，自難採據，原告主張未為販售而係信徒隨喜捐獻一
    節，並無可採。又宗教寺廟並非慈善救濟事業，原告販售靈
    骨塔塔位、金斗、骨灰罈等之營業收益，自不得適用營業稅
    法第8條第1項第12款規定免徵營業稅。原告就其提供之靈骨
    塔塔位、金斗、骨灰罈等，並非由存放人自由隨喜佈施，業
    如前述，亦無依財政部78年5月8日臺財稅第780630493號函
    釋免徵營業稅可言。經核原告之「堂位資料管理」係記載項
    次、序號、亡者姓名、類別、存放位置、殿樓、區號及存入
    日期，並未記載各塔位、金斗、骨灰罈之金額，原告當庭自
    承有關收入均未記帳，而卷附感謝狀之金額不一，且捐款者
    為亡者家屬，無法相互勾稽，致原告實際出售金額無從查估
    。是被告依原告電腦存放之「堂位資料管理」，就牌位、金
    斗及骨灰罈分類，再分別按價目表之平均數計算其販售金額
    ，並無不合，原告主張均無可取。從而原處分、復查及訴願
    決定均無違誤，原告徒執前詞，聲請撤銷，為無理由，應予
    駁回。
五、兩造其餘陳述於判決結果不生影響，無庸一一論列，併予敘
    明。
據上論結，本件原告之訴為無理由，爰依行政訴訟法第98條第3
項前段，判決如主文。
中　　華　　民　　國　　94　　年　 　8　　月　 11  　 日
                       第二庭審判長法  官　鄭忠仁
                                   法  官　林育如
                                   法  官　楊莉莉
上為正本係照原本作成。
如不服本判決，應於送達後20日內，向本院提出上訴狀並表明上
訴理由，如於本判決宣示後送達前提起上訴者，應於判決送達後
20日內補提上訴理由書（須按他造人數附繕本）。
中　　華　　民　　國　　94　　年　 　8　　月　 11  　 日
            　　　　　　   　　　　書記官  王俊權
